【裁判字號】    94,訴,993
【裁判日期】    950316
【裁判案由】    侵權行為損害賠償
【裁判全文】
臺灣臺南地方法院民事判決               94年度訴字第993號
原      告  中國石油股份有限公司
法定代理人  乙○○
訴訟代理人  潘正芬律師
複 代理 人  黃紹文律師
被      告  立城工程顧問有限公司
                      樓之2
法定代理人  丙○○
訴訟代理人  張天良律師
複 代理 人  許世烜律師
上列當事人間請求損害賠償事件，經本院於民國九十五年二月二
十三日言詞辯論終結，判決如下：
    主  文
原告之訴駁回。
訴訟費用由原告負擔。
    事  實
甲、原告方面：
一、聲明：
（一）、確認訴外人丙○○對被告立城工程顧問有限公司間有新
        臺幣（下同）五十萬四千元之債權存在。
（二）、訴訟費用由被告負擔。
二、陳述：
（一）、訴外人丙○○與原告約定作為與訴外人世偉公司向原告
        賒銷油貨款及其他約定事項（含損害賠償及其他一切債
        務暨其利息、遲延利息、違約金、實行抵押權費用與因
        債務不履行而發生之損害等）之連帶保證人。
（二）、依照供貨聯盟契約書之約定，訴外人世偉公司不得向原
        告以外之供油商購油，亦不得將所屬加油站出租、讓與
        或委託第三人經營，惟查：
    １、於民國（下同）九十二年九月十九日訴外人世偉加油站
        有限公司當時之負責人即訴外人丙○○與原告簽訂「中
        國石油股份有限公司汽車加油站供貨聯盟契約書」、「
        補充供貨聯盟契約書」，並於九十三年五月一日簽訂「
        增修訂補充供貨聯盟契約書」，約定於契約期間九十二
        年九月十九日至一百零二年九月十八日間，訴外人世偉
        公司未經原告同意，不得將本契約之權利或義務讓與第
        三人、或將本契約加油站出租、讓與或委託第三人經營
        （契約第十四條一、（九）之規定）；且如積欠油款逾
        期未付，並經催繳於十日內仍未付清，亦構成違約事由
        （同契約第十四條一、（四）之規定），雙方並表明「
        願意秉持誠信原則履行本契約」。
    ２、然查訴外人世偉公司於九十四年五月三十一日函該公司
        「擬讓與第三人經營」，要求原告報價，故意違反契約
        書第十四條義務，並於發函之隔日即同年六月一日，將
        「北斗站」、「鹿港站」變更營業主體為訴外人全國加
        油站股份有限公司（以下簡稱「全國加油站」），六月
        二日將「仁武站」變更營業主體為全國加油站，六月三
        日將「上楓站」變更營業主體為全國加油站，六月六日
        將「埔鹽站」變更營業主體為全國加油站，其將名下加
        油站在六日內，全部變更營業主體為全國加油站，訴外
        人世偉公司之行為顯然違反上開供貨聯盟契約書第一條
        第三項及第十四條第九款之規定，故原告得依供貨聯盟
        契約書之規定請求損害賠償一億四千二百九十一萬三千
        四百九十一元。
    ３、訴外人丙○○既為原告與訴外人世偉公司簽訂供貨聯盟
        契約之連帶保證人，是以，訴外人丙○○就上開債權亦
        負連帶清償之責，爰請求確認訴外人對被告立城工程顧
        問有限公司間有五十萬四千元之債權存在。
（三）、本件訴外人丙○○迄今仍在被告公司辦理勞保，每月薪
        資四萬二千元，與九十三年度之扣繳憑單所載金額相符
        ，被告稱並無報酬債權，顯與事實不符。況且，被告雖
        否認有任何應支付與丙○○勞務報酬之義務，並稱自九
        十四年一月起訴外人丙○○即未再向其領取薪津，被告
        亦未再給付與訴外人丙○○。但查，丙○○係被告之法
        定代理人，此為被告所自認，亦有公司變更事項登記卡
        可按，丙○○現既仍為被告公司之法定代理人，依法自
        有報酬之請求權，九十三年度丙○○尚向被告領取薪資
        五十萬四千元，平均每月為四萬二千元，被告稱自九十
        四年起即未再給付與丙○○任何之酬勞，顯與常理有違
        。
三、證據：提出訴外人丙○○為訴外人世偉公司之連帶保證人之
    證明（包括臺南縣關廟鄉○○段一四一之六、一四一之一、
    一四一之八、一一○、一一○之三九、一一○之四一地號土
    地登記謄本各六件、他項權利證明書各三件、土地建物改良
    物抵押權設定契約書及其約定事項各三件）中國石油股份有
    限公司汽車加油站供貨聯盟契約書（類型Ａ）、補充協議書
    、增修訂補充協議書（一）、訴外人世偉加油站於九十四年
    五月三十一日表示「擬讓與第三人經營」函、訴外人世偉公
    司之連鎖加油站變更營業主體之證明、原告請求訴外人世偉
    公司違約連帶賠償明細表、訴外人丙○○九十三年之薪資證
    明（包括財政部臺北國稅局九十三年度綜合所得稅各類所得
    資料清單、立城工程顧問股份有限公司變更事項登記卡）各
    乙份為證。
乙、被告方面：
一、聲明：
（一）、如主文第一項所示。
（二）、訴訟費用由原告負擔。
二、陳述：
（一）、查訴外人丙○○於九十三年間雖有向被告公司領取五十
        萬四千元之薪津，惟被告公司因週轉不佳，訴外人丙○
        ○自九十四年一月起並未再向被告領取薪津，被告公司
        也自九十四年起不再給付薪津予訴外人丙○○。則訴外
        人丙○○對被告公司已經無薪津之債權存在。訴外人丙
        ○○係被告公司之法定代理人，丙○○與被告公司之間
        之關係是委任關係，並非僱傭關係，委任關係並無報酬
        ，原告就其所主張「丙○○於本年度有對被告公司有五
        十萬四千元之薪津債權存在」之事實，應負舉證責任
（二）、次按民事訴訟法第二百七十七條規定，原告就其主張應
        負舉證責任。原告不得以訴外人丙○○於九十三年間有
        向被告公司領取薪津為理由，即遽以推測訴外人丙○○
        於九十四年間有向被告公司領取薪津及丙○○現在對被
        告公司有請求薪津之債權存在，訴外人丙○○為被告公
        司之董事長，依法應加入勞保，惟董事長與員工不同，
        加入勞保之董事長，不一定有向公司領取薪津，則公司
        董事長加入勞保時，有否領取薪津，並非加入勞保之要
        件，訴外人丙○○以董事長身份，加入勞保是一回事，
        有否領取薪津之權利亦為另一回事。此外，有向公司領
        取薪資之人，應於領薪表蓋章，被告九十四年度之領薪
        表亦足證明九十四年訴外人丙○○未領到薪資。
三、證據：提出立城工程顧問股份有限公司分類帳影本、立城工
    程顧問股份有限公司領薪表影本各一份並請求本院訊問證人
    莊秋鈴為證。
丙、本院依職權向臺閩地區勞工保險局函查訴外人丙○○勞工保
    險被保險人投保資料表。
    理  由
一、原告起訴主張：訴外人丙○○與原告約定作為與訴外人世偉
    公司向原告賒銷油貨款及其他約定事項之連帶保證人，訴外
    人世偉加油站有限公司當時之負責人即訴外人丙○○與原告
    簽訂「中國石油股份有限公司汽車加油站供貨聯盟契約書」
    、「補充供貨聯盟契約書」，因有違約之情事致原告受有損
    害，是以，訴外人丙○○就上開債權應負連帶清償之責，爰
    請求確認訴外人與被告立城工程顧問有限公司間有新臺幣（
    下同）五十萬四千元之債權存在。
二、被告則以：訴外人丙○○於九十三年間雖有向被告公司領取
    五十萬四千元之薪津，惟被告公司因週轉不佳，訴外人丙○
    ○自九十四年一月起並未再向被告領取薪津，被告公司也自
    九十四年起不再給付薪津予訴外人丙○○，訴外人丙○○對
    被告公司已經無薪津之債權存在。訴外人丙○○係被告公司
    之法定代理人，其與被告公司之間之關係是委任關係，並非
    僱傭關係，委任關係並無報酬等語，資為抗辯。
三、兩造不爭執之事項：
（一）、訴外人丙○○與原告約定作為與訴外人世偉公司向原告
        賒銷油貨款及其他約定事項（含損害賠償及其他一切債
        務暨其利息、遲延利息、違約金、實行抵押權費用與因
        債務不履行而發生之損害等）之連帶保證人，有臺南縣
        關廟鄉○○段一四一之六、一四一之一、一四一之八、
        一一○、一一○之三九、一一○之四一地號土地登記謄
        本各六件、他項權利證明書各三件、土地建物改良物抵
        押權設定契約書及其約定事項各三件、中國石油股份有
        限公司汽車加油站供貨聯盟契約書（類型Ａ）、補充協
        議書、增修訂補充協議書（一）可資證明，亦為被告所
        不爭執，故訴外人丙○○與原告約定作為與訴外人世偉
        公司向原告賒銷油貨款及其他約定事項含損害賠償及其
        他一切債務暨其利息、遲延利息、違約金、實行抵押權
        費用與因債務不履行而發生之損害，為上開事項之連帶
        保證人，應堪信為真實。
（二）、原告主張訴外人丙○○現既仍為被告公司之法定代理人
        ，九十三年度訴外人丙○○曾向被告領取薪資五十萬四
        千元，平均每月為四萬二千元，有財政部臺北市國稅局
        九十三年度綜合所得稅各類所得資料清單影本一紙可考
        ，亦有本院依職權向臺閩地區勞工保險局函查訴外人丙
        ○○勞工保險被保險人投保資料表一份附卷可參，而上
        開證據亦為被告形式上所不爭執，堪認原告此部分之主
        張尚可採信。
四、按當事人主張有利於己之事實者，就其事實有舉證之責任，
    民事訴訟法第二百七十七條前段定有明文。民事訴訟如係由
    原告主張權利者，應先由原告負舉證之責，若原告先不能舉
    證，以證實自己主張之事實為真實，則被告就其抗辯事實即
    令不能舉證，或其所舉證據尚有瑕疵，亦應駁回原告之請求
    。查原告起訴所主張之上揭事實，被告既已否認其於九十四
    年度與訴外人丙○○間有五十萬四千元之債權存在，則有關
    「被告與訴外人丙○○間有五十萬四千元債權存在」之積極
    事實，依據舉證責任分配之原則，自應由原告負舉證之責。
    經查：
（一）、有關前揭原告應負舉證責任之事項即「被告與訴外人丙
        ○○間有五十萬四千元債權存在」之事實，原告就此固
        提出財政部臺北市國稅局九十三年度綜合所得稅各類所
        得資料清單影本一紙供本院審酌，然上開所得稅所得資
        料清單僅得以證明被告前曾於九十三年度所取得之薪資
        金額為五十萬四千元乙節屬實，惟對於被告與訴外人於
        九十四年度是否有五十萬四千元之債權關係存在，仍應
        就此一積極事實詳加舉證以實其說，否則，即難認原告
        主張訴外人與被告間於九十四年度仍有一年之薪資債權
        存在。
（二）、原告固主張，訴外人為被告之法定代理人，業據被告自
        認，有公司變更登記表一份可按，惟訴外人丙○○雖為
        被告公司之法定代理人，其與被告公司間是否確實有薪
        資債權存在，仍應由原告舉證證明之，原告雖以被告前
        於九十三年度向被告公司領有薪資五十萬四千元作為論
        述基礎之一，惟原告於九十三年度向被告公司領取五十
        萬四千元，依上開證據內容之證明，充其量僅得以證明
        原告於九十三年度曾向被告公司領有薪資，尚難遽以九
        十三年度曾向被告公司領有薪資，即因而推測並推論訴
        外人與被告公司於九十四年間有五十萬四千元之薪資債
        權存在，此觀諸本院依職權向勞工保險局所查訴外人投
        保資料單內所載同一公司內記載：八十三年投保薪資為
        三十三萬三千元，八十四年投保薪資則為三十六萬三千
        元，八十六年為四萬零一百元、八十七年為四萬二千元
        等節相互推敲比較，顯見每年度之金額並非相同，有勞
        工保險局上開函附之資料附卷足稽，因此，原告仍應具
        體就被告與訴外人間於九十四年度確有五十萬四千元之
        債權存在，負實質上之舉證責任。
（三）、另查，證人甲○○固於本院結證證稱訴外人丙○○與被
        告公司間，自九十四年一月份起，即未領取薪資云云，
        然關諸證人所述其與被告間談話之地點是否在公司辦公
        室？亦或係在開放之場所？領取薪資係直接以現金取得
        ？亦或係先行扣除再以現金給付？等節，均與訴外人丙
        ○○所言迥異，難認屬實。然證人與訴外人間相異之詞
        ，固無足採，惟尚難憑此，即足資為認定原告未負舉證
        責任之積極事實確實存在之理由。申言之，原告就訴外
        人與被告公司間，是否有債權之存在？該債權是否為薪
        資債權？如係薪資債權，其範圍為何？以每月四萬二千
        元計算之依據為何？九十四年度之債權為五十萬四千元
        之證據為何？均未加以證明。準此以觀，原告既未就上
        開應證明之事項舉證為之，故被告抗辯「被告與訴外人
        丙○○間並無五十萬四千元債權存在」乙情，應較為可
        信，益徵被告所辯訴外人對被告並無任何債權存在等情
        ，較與事實相符。
（四）、末按依被告所提出「分類帳」及「領薪表」之內容，均
        有員工領薪之印文蓋於領薪表內，有立城工程顧問有限
        公司分類帳影本多紙附卷可參，其中並無訴外人丙○○
        領得薪資之證明，依上開領薪表所載，亦可證訴外人與
        被告間，自九十四年一月份至九月份，並無關於薪資取
        得之證明，甚為顯明，是原告既未就訴外人與被告間確
        有五十萬四千元之薪資債權存在舉證證明之，自難認其
        主張可信。
五、綜上所述，本件原告既然始終未能舉出積極之證據證明「被
    告與訴外人丙○○間有五十萬四千元債權存在」，故被告所
    辯訴外人與被告間並無五十萬四千元之薪資債權存在等情，
    應較可採信，則本件原告以被告與訴外人在五十萬四千元之
    範圍內有薪資債權存在之主張，自屬無據，其訴應予駁回。
六、本件事證已臻明確，兩造其餘主張舉證及攻擊防禦方法，於
    判決結果不生影響，無庸一一論述，附此敘明。
七、據上論結，本件原告之訴為無理由，依民事訴訟法第七十八
    條，判決如主文。
中    華    民    國    95    年    3    月     16    日
                  民事第三庭    法  官  黃翰義
以上正本，係照原本作成。
如對本判決上訴，須於判決送達後20日內向本院提出上訴狀
中    華    民    國    95    年    3     月    20    日
                                書記官  黃鋕偉


司法院資訊處製作；財團法人民間司法改革基金會備份。
